【裁判字號】    88,自,2
【裁判日期】    890106
【裁判案由】    誹謗
【裁判全文】
台灣苗栗地方法院刑事判決                              八十八年度自字第二號
    自  訴  人  辛○○
    自訴代理人  庚○○
    被      告  丙○○
右列被告因誹謗案件，經自訴人提起自訴，本院判決如左：
    主  文
丙○○散布文字，傳述足以毀損他人名譽之事，累犯，處有期徒刑伍月，如易科罰金
，以參佰元折算壹日。
    事  實
一、丙○○曾於民國（下同）八十三年間因違反集會遊行法案經法院判處有期徒刑一
    年二月確定，於八十五年十一月七日執行完畢，猶不思悔改，意圖散布於眾，於
    八十七年十二月二日在苗栗縣區內，以文宣刊登「林定章之嘍囉辛○○接任特派
    」、「哦古集團在苗栗御用獠」、「自由時報在苗栗的王八蛋記者，被哦古集團
    收買，這條賬我們一定會算的」等不實事項，傳述足以毀損辛○○名譽之事實。
二、案經被害人辛○○提起自訴。
    理  由
一、訊之被告丙○○固承認於右開時、地刊登上揭「林定章之嘍囉辛○○接任特派」
    、「哦古集團在苗栗御用獠」、「自由時報在苗栗的王八蛋記者，被哦古集團收
    買，這條賬我們一定會算的」等事項之文宣等情，唯矢口否認有何犯行，並辯稱
    ：「哦古」乃客家語詞，意即「憨憨傻氣，沒啥能力」，哦古乃指現任苗栗縣長
    傅學鵬，哦古集團則指「傅學鵬騙選票及利益集團」，自由時報前苗栗縣特派員
    林定章近數年來接受哦古集團收買，而自訴人辛○○又是林定章手下之記者，渠
    等均是哦古集團在苗栗御用獠，自由時報在苗栗縣對民進黨之訊息採取醜化、淡
    化，對哦古集團則百般助圓、修潤，於八十七年縣長、立法委員競選期間，舉凡
    有關民進黨之侯選人之相關訊息，多作負面報導從無正面肯定，相反的，如哦古
    集團之相關侯選人則作肯定、正面之報導，欺騙廣大讀者且剝奪消費者知的權利
    ，此可由選舉期間自由時報之偏頗報導即可証明被告散布之內容屬實，則依刑法
    第三百十條第三項規定「對於所誹謗之事，能証明其為真實者，不罰」，被告之
    前開行為並未犯罪。又對於被告所主張之上揭事實，請傳証人乙○○、丁○○、
    戊○○、己○○、甲○○、巫凡等作証云云。
二、經查本件被告丙○○於本院審理時承認「林定章之嘍囉辛○○接任特派」、「哦
    古集團在苗栗御用獠」、「自由時報在苗栗的王八蛋記者，被哦古集團收買，這
    條賬我們一定會算的」等文宣為其所刊登，並承認其所指之人為林定章及自訴人
    辛○○，而上開文字其中「嘍嘍」、「御用獠」、「王八蛋記者，被哦古集團收
    買」等字眼依一般社會觀念，應屬罵人不雅之意思，足見被告顯有貶損自訴人之
    意圖。次查，八十七年選舉期間如最後一月即十一月，有關各侯選人選舉活動、
    造勢之報導，如十一月二十五日第十三版之「選戰最後關頭、侯選人得加把勁」
    、「林久翔打造醫學重鎮願景」、「甲○○提大學設校三方案」、「乙○○邀甲○○來場辯論」、「陳文輝參選陳景揚代父出聲」，對民進黨之侯選人乙○○仍
    同有報導，綜觀其內容亦無如被告所稱有何偏頗之情事，況被告乃新聞專業人員
    ，其對於何種事項應報導、報導之尺度應如何拿捏、取捨，尚非局外人之被告所
    能過問，被告徒以自訴人故意登某林姓人士故意不登被告丙○○之大名，即認自
    訴人報導不公，尚嫌過於武斷，況被告始終無法提出自訴人是如何報導不實、對
    民進黨苗栗縣黨部及乙○○報導不公之具体証据；証人乙○○、戊○○、丁○○
    、甲○○等人固到庭作証，渠等証言多稱自訴人報導對民進黨不公、不客觀，但
    亦無法舉出具体事証如何年何月何日之第幾版報導，況乙○○、戊○○、丁○○
    等人均為民進黨苗栗縣黨部之幹部，其等証言偏頗在所難免；又証人甲○○固証
    稱曾聽聞有人說叫林定章秘書（指縣長之秘書），但也只是傳聞証据，不足採憑
    。因本件事實已甚明確，被告另請求傳訊証人巫凡，核無必要，附此說明。綜上
    所述，被告之辯解，不足採信，其犯行足以認定。
三、核被告所為，係犯刑法第三百十條第二項之加重誹謗罪。被告於八十三年間因違
    反集會遊行法案經法院判處有期徒刑一年二月確定，於八十五年十一月七日執行
    完畢，有本院被告全國前案紀錄表附卷為憑，其於年內再本件有期徒刑以上之罪
    ，為累犯並依法加重其刑。爰審酌被告品行、犯罪之動機、目的、手段、犯後態
    度及其他等一切犯罪情狀，處如主文所示之刑並諭易科罰金之折算標準。
據上論斷，應依刑事訴訟法第三百四十三條、第二百九十九條第一項前段，刑法第三
百十條第二項、第四十七條、第四十一條、罰金罰鍰提高標準條例第一條前段、第二
條，判決如主文。
中    華    民    國    八十八      年    一      月    六      日
                                       台灣苗栗地方法院刑事庭
                                              法  官
右正本證明與原本無異。
如不服本判決，應於送達後十日內向本院提出上訴狀(須附繕本)，上訴於台灣高等
法院台中分院。
                                        書記官
中    華    民    國    八十      年                月                  日
附錄論罪科刑法條
刑法第三百十條第二項


司法院資訊處製作；財團法人民間司法改革基金會備份。
